臺灣雲林地方法院刑事判決　　　　　　　　　　　　　九十一年度易字第二七五號
　　公　訴　人　臺灣雲林地方法院檢察署檢察官
　　被　　　告　丙○○
　　選　　　任
　　共同辯護人　簡承佑
　　　　　　　　李佳蓉
右列被告因傷害案件，經檢察官提起公訴（九十一年度偵字第二○七六號），本院判
決如左︰
    主  文
丙○○從事業務之人，因業務上之過失傷害人致重傷，處有期徒刑伍月，如易科罰金
，以參佰元折算壹日。
    事  實
一、丙○○係凱馨實業股份限有公司（下簡稱凱馨公司）設於雲林縣二崙鄉○○路七
    三號之生產養雞飼料工廠之現場管理人，負責管理現場工作之指派、監督等事宜
    ，為從事業務之人，並已在該處工作一、二十年，對該工廠現場機器之運作方式
    ，知之甚稔。於民國（下同）九十年八月十六日下午三時許，丙○○與上開公司
    之員工甲○○一起清理該工廠內之玉米粉碎機內之玉米殘渣時，明知該玉米粉碎
    機是利用馬達帶動鐵質葉片在鐵製圓桶內轉動之方式粉碎玉米，且該粉碎機呈上
    寬下尖之圓錐型，其清理口處之外殼與葉片大小幾乎密合，有使人受傷之危險，
    應注意工作人員之肢體若未完全離開該機具時，不得貿然啟動，否則容易發生意
    外傷害。而依當時情形，並無不能注意之情事，其竟疏於注意甲○○之右手仍在
    該機具中，即貿然按下該機具之電源開關啟動該機器，致甲○○之右手掌當場被
    該粉碎機之葉片捲入攪斷，經緊急送醫急救後，實施腕部截肢手術治療，造成甲
    ○○右手機能喪失之重傷害。
二、案經甲○○訴請臺灣雲林地方法院檢察署檢察官偵查起訴。
    理  由
一、前揭事實，訊之被告丙○○雖坦白承認其在上開時地與被害人甲○○一起清理玉
    米粉碎機，嗣後啟動機器致被害人之右手掌被機器攪斷，經送醫後實施截肢手術
    之事實；然矢口否認有業務過失致重傷害之犯行，並辯稱：被告只是在該工廠負
    責點收貨物，且被告要開動機器時，有叫被害人離開二次後再啟動，被告並無過
    失等語。辯護人亦辯稱：被告是凱馨公司負責人鄧進得的岳父，只是在該處幫忙
    看頭看尾，並不是從事業務之人；且當時可能因為機器聲音太大，致使被告叫被
    害人離開時，被害人沒有聽到，因而發生意外，被告應無業務過失致重傷之犯罪
    事實等語。經查：
（一）被告自白其啟動玉米粉碎機致被害人之右手掌被機器攪斷，經送醫後實施截肢
      手術之事實，核與被害人關於此部分之指訴情節相符，並有証人即案發時送被
      告就醫之丁○○、事後幫忙自玉米粉碎機內取出被害人被機器攪斷之手掌之乙
      ○○二人，在本院履勘現場時之結証情節可參。此外，並有慈愛綜合醫院診斷
      證明書、勞工保險殘廢診斷書及照片影本各一張在偵查卷可按，足信無誤。
（二）且上開工廠是被告所有，原名叫日泰農牧場，被告已在該處工作達一、二十年
      之久，並住在該工廠等情，業經被告供陳明確。又該工廠嗣後由凱馨公司向被
      告承租，因被告對該機器之維修清楚，故仍由被告管理，嗣因年紀大了，所以
      再找告訴人去幫忙，是現場之負責人等情，業經証人即凱馨公司之總經理在偵
      查中證述明確。核與告訴人指訴稱：其在現場之工作是由被告指派、監督等情
      相符；且參酌凱馨公司之負責人鄧進德為被告之女婿，亦經被告及辯護人陳述
      在卷，二者關係密切；及本件意外發生時，是由被告與被害人二人一起清理玉
      米粉碎機後，由被告啟動機器所造成等情，足信證人上開證述情節屬實，故被
      告為上開工廠之現場負責人，該機器之管理、操作屬被告之業務範圍，足以認
      定。被告及辯護人辯稱被告只負責點收貨物，及在該工廠看頭看尾，機器之操
      作並非屬被告之業務云云，核係避重就輕之詞，並無可採。
（三）又上開工廠為被告所有，被告並已在該處工作一、二十年，對該工廠現場機器
      之運作方式，知之甚稔，已如前述。且上開工廠內之玉米粉碎機是利用馬達帶
      動鐵質葉片在鐵製圓桶內轉動之方式粉碎玉米，並呈上寬下尖之圓錐型，其清
      理口處之外殼與葉片大小幾乎密合，如操作不當，將對人之身體造成危險等情
      ，業經本院勘驗現場明確，並製有勘驗筆錄及現場圖暨照片在卷可參。被告自
      應注意工作人員之肢體若未完全離開該機具時，不得貿然啟動，以避免發生意
      外傷害。且被告與被害人二人，在案發時既在一起清理該玉米粉碎機，自可預
      見被害人尚在清理中，而未離開上開機具，則被告在啟動該機具前，自有確認
      被害人是否已離該機具之義務。而依當時情形，又無不能注意之情事，被告能
      注意竟疏未注意，在未確定告訴人離開上開機具前，即貿然啟動該機器，致使
      告訴人之右手腕被機器攪斷，其有業務上之過失，自足認定。且被害人右手掌
      截肢之傷害，既係由於被告操作機器不當所產生，其過失行為與被害人所受之
      前開傷害間，自有相當之因果關係。
（四）至於被告及辯護人前揭所辯：被告要開動機器時，有叫被害人離開二次後再啟
      動；可能因為機器聲音太大，致使被告叫被害人離開時，被害人沒有聽到云云
      。然被告叫被害人離開，是在離玉米粉碎機約四、五公尺之電源開關處叫喊，
      且啟動前亦未確認被害人是否離開機具等情，業經被告供陳明確，並有上開現
      場圖及照片附上開本院勘驗筆錄可參，則被告及辯護人上開所辯縱然屬實，被
      告既未先確認被告是否已離開該機器，即貿然啟動機具，致使被害人受有前揭
      之傷害，則其仍有過失，亦甚明確。況且，渠等前揭所辯，業經告訴人所否認
      ；而案發當時，現場只有一部裝填飼料用之馬達在運轉，聲音並非很大之情，
      亦經証人丁○○在現場証述屬實，並經本院在現場勘驗明確；衡情被害人如知
      悉被告要啟動機具，應無故意將手伸入粉碎機之可能等情，被告及辯護人前揭
      所辯，應非屬實。本件事証明確，被告犯行足以認定，應予依法論科。
二、按毀敗一肢以上之機能者，屬重傷害，刑法第十條第四項第四款定有明文。被告
    因業務上之過失，致使被害人之右手掌為機器攪斷，經送醫急救後仍無法接回，
    而予截肢治療，核其右手之機能已喪失，已達毀敗之程度，故被告所為，係犯刑
    法第二百八十四條第二項後段之業務上過失致重傷害罪。爰審酌被告並無犯罪之
    前科，有台灣高等法院被告全國前案紀錄表可參，素行良好，被告之過失程度、
    被害人所受傷害及被告犯罪後猶飾詞掩飾犯行，又未與被害人達成民事和解之態
    度等一切情狀，量處如主文所示之刑，並諭知易科罰金之折算標準。
三、據上論斷，應依刑事訴訟法第二百九十九條第一項前段、刑法第二百八十四條第
    二項後段、第四十一條第一項前段、罰金罰鍰提高標準條例第一條前段、第二條
    前段，判決如主文。
本案經檢察官張鶴齡到庭執行職務。
中　　　華　　　民　　　國　　　九十一　　年　　　九　　月　　二十五　　日
                                         臺灣雲林地方法院刑事第一庭
                        法　官
右正本證明與原本無異
如不服本判決，應於判決送達後十日內，向本院提出上訴狀。（須附繕本）
                                             書記官
中　　　華　　　民　　　國　　　九十一　　　年　　　九　　月　　二十　　日
中華民國刑法第二百八十四條
因過失傷害人者，處六月以下有期徒刑、拘役或五百元以下罰金，致重傷者，處一年
以下有期徒刑、拘役或五百元以下罰金。
從事業務之人，因業務上之過失傷害人者，處一年以下有期徒刑、拘役或一千元以下
罰金，致重傷者，處三年以下有期徒刑、拘役或二千元以下罰金。
